臺灣高等法院臺中分院刑事裁定
111年度毒抗字第988號

抗  告  人  
即  被  告  張永裕




上列抗告人即被告因聲請強制戒治案件，不服臺灣南投地方法院
中華民國111年9月12日裁定（111年度毒聲字第289號，聲請案號
：臺灣南投地方檢察署111年度聲戒字第44號），提起抗告，本
院裁定如下：
    主  文
抗告駁回。
    理  由
一、抗告人即被告張永裕（下稱被告）抗告意旨略以：法務部已
    於民國110年3月26日修改強制戒治評分標準，「毒品犯罪相
    關司法紀錄」之計分方式，從不設上限修正為每筆（次）5
    分，總分上限為10分。被告依修正後之評分標準計算分數，
    總分應未達應受強制戒治處分之標準，原審法院裁定被告應
    受強制戒治處分，與修正後之法規有所牴觸。被告於受觀察
    勒戒前已無施用毒品，入所時之驗尿亦無毒品陽性反應，入
    所後被告無違規紀錄，家人均有通信及接見，被告於施用毒
    品種類均為再吸食性低者。被告共同生活之家人均無刑事或
    毒品前科，生活環境單純，經濟小康，再犯機率不高。且被
    告之家庭支持度高，亦有正當工作，請給予被告自新機會，
    保有目前工作，請撤銷原裁定，免予戒治等語。
二、經查：原審裁定認為被告確有①111年1月29日夜間某時許在
    南投縣○○鎮○○里○○街000巷00號住處，②111年2月24日20時許
    在上址住處外停放的自用小客車內，③111年3月10日中午在
    上址住處，分別同時施用第一級毒品海洛因及第二級毒品甲
    基安非他命共3次的行為，經原審法院以111年度毒聲字第20
    6號裁定令入勒戒處所觀察、勒戒後，經法務部矯正署雲林
    看守所（下稱雲林看守所）附設勒戒處所評估結果，認為他
    仍有繼續施用毒品的傾向，因此准許檢察官聲請，令入戒治
    處所強制戒治，其期間為6個月以上，至無繼續強制戒治之
    必要為止，但最長不得逾1年。本院綜合全案證據資料，及
    依照毒品危害防制條例第10條、第20條第1項、第2項等規定
    ，認為原審認定事實及適用法律都是正確無誤。
三、施用毒品的行為人有無繼續施用毒品傾向之評估標準，依11
    0年3月26日公布實施的「有無繼續施用毒品傾向評估標準評
    分說明手冊」規定，是以「前科紀錄與行為表現」、「臨床
    評估」、「社會穩定度」3項合併計算分數，每項皆有靜態
    因子與動態因子，評分計算方式是先以靜態因子分數評分，
    靜態因子分數總分在60分（含）以上，為「有繼續施用毒品
    傾向」；靜態因子分數總分在60分以下，則與動態因子分數
    相加後，如總分在60分（含）以上，為「有繼續施用毒品傾
    向」。而「前科紀錄與行為表現」中有5項因子，其中毒品
    犯罪相關司法紀錄1筆配分5分，配分上限為10分。本件被告
    經雲林看守所附設勒戒處所評估結果，認為他有繼續施用毒
    品傾向，是經過該所專業醫師就他的前科紀錄與行為表現、
    臨床評估及社會穩定度進行評分，結果為：1.前科紀錄與行
    為表現合計為26分【靜態因子：毒品犯罪相關司法紀錄「有
    ，11筆」（每筆5分，上限10分，計10分）、首次毒品犯罪
    年齡為「20歲以下」（計10分）、其他犯罪相關紀錄「有，
    2筆」（每筆2分，上限10分，計4分）、入所時尿液毒品檢
    驗為「無毒品反應」（計0分），共24分；動態因子：所內
    行為表現為「持續於所內抽菸」（計2分）】。2.臨床評估
    合計為36分【靜態因子：有多重毒品濫用「種類為種類為Am
    phetamine、Heroin」（計10分）、合法物質濫用「有，種
    類為smoking」（計2分）、使用方式「有注射使用」（計10
    分）、使用年數「超過1年」（計10分），共32分；動態因
    子：精神疾病共病（含反社會人格）經評定為「無」（計0
    分）、臨床綜合評估（含病識感、動機、態度、就醫意願）
    經評定為「中度」（計4分），共4分】。3.社會穩定度合計
    為0分【工作部分：全職工作「禮儀專員」（靜態因子計0分
    ）；家庭部分：家人無藥物濫用（靜態因子計0分）、入所
    後家人有訪視（動態因子計0分）、出所後與家人同住（動
    態因子計0分）】。上開靜態因子共56分，動態因子共6分，
    總分合計為62分，經評定為「有繼續施用毒品傾向」，此有
    雲林看守所111年8月24日雲所衛字第11140003680號函及所
    附有無繼續施用毒品傾向證明書及評估標準紀錄表在卷可參
    （見毒偵285卷第41至44、53至57頁）。而被告的毒品犯罪
    相關司法紀錄共計11筆，其他犯罪相關紀錄有2筆，已經本
    院查核被告的前案紀錄表確認無誤，則上開評估標準紀錄表
    記載被告這部分因子的配分，分別為10分、4分，並無錯誤
    。所以檢察官既然依據上開雲林看守所附設勒戒處所的評估
    結果，認為被告有繼續施用毒品傾向，聲請裁定令入戒治處
    所施以強制戒治，法院沒有裁量免予執行的權限，只能依照
    毒品危害條例第20條第2項規定裁定令入戒治處所施以強制
    戒治。被告以前述事由提起抗告請求免予戒治，為無理由，
    應予駁回。
四、綜合以上說明，依照刑事訴訟法第412條，裁定如主文。
中　　華　　民　　國　　111 　年　 10　　月　　24 　　日
 　　　　　　　刑事第四庭    審判長法　官    蔡名曜
 　　　　　　　　　　　　　　　　　法　官    邱鼎文
 　　　　　　　　　　　　　　　　　法　官    鄭永玉
以上正本證明與原本無異。　　　　　　　　　　　　　　　　
不得再抗告。
 　　　　　　　　　　　　　　　　　書記官    林姿妤
　　　　　　　　　　　　　　　　　　
中　　華　　民　　國　　111 　年　　10　　月　　24　　日